臺灣高等法院刑事裁定
110年度毒抗字第707號
抗  告  人  
即  被  告  陳致良



上列抗告人即被告因違反毒品危害防制條例案件，不服臺灣基隆
地方法院110年度毒聲字第130號，中華民國110年3月11日裁定（
聲請案號：110年度聲觀字第88號），提起抗告，本院裁定如下
：
    主  文
抗告駁回。
    理  由
一、原裁定意旨略以：抗告人即被告陳致良（下稱被告）基於施
    用第二級毒品甲基安非他命之犯意，於民國109年9月5日中
    午12時許，在基隆市○○區○○○路00巷00○0號住處，以玻璃球
    燒烤加熱並吸食其煙霧之方式，施用甲基安非他命之事實，
    業據被告於偵查中坦承不諱，且採尿送鑑確呈甲基安非他命
    陽性反應，有濫用藥物檢驗報告及相對應之尿液檢體對照表
    在卷可參。足認被告之任意性自白與事實相符，是核被告所
    為，係犯毒品危害防制條例第10條第2項之施用第二級毒品
    罪。被告於前次觀察勒戒執行完畢釋放後，於3年後始再犯
    本件施用毒品犯行，有本院被告前案紀錄表在卷可稽，是被
    告於本案施用毒品之行為109年9月5日中午12時許，距其最
    近1次因犯施用毒品罪經觀察、勒戒執行完畢之日，已逾3年
    ，即應再令觀察、勒戒。從而，檢察官聲請就本案被告施用
    第二級毒品之犯行，予以觀察勒戒之程序，核無不合，應予
    准許等語。
二、抗告意旨略以：被告業經矯正教育半年有餘，已完全沒有毒
    癮，實無再觀察勒戒之必要。如前往勒戒所，反認識更多吸
    毒同學，並與之共同生活學習，勢必動搖原本戒毒之決心與
    成果。現勒戒所缺乏健全醫療配套及重返社會之就業輔導，
    反觀基隆監獄有正常工作、休息及管理，更有多元就業課程
    ，經指導老師之教誨，對於重返社會謀職已有所決心及成果
    ，就此中止實為不妥，也辜負長官用心。另同居人育有一女
    正就讀大學，如被告不在家，家中重擔全落入同居人身上，
    學費、醫藥費、房貸及生活費用讓她非常辛苦，拜託長官恩
    准云云。
三、經查：
　㈠被告於上開時、地，以前揭方式，施用第二級毒品甲基安非
    他命之事實，業據被告於偵查中坦承不諱，且採尿送鑑確呈
    甲基安非他命陽性反應，有濫用藥物檢驗報告及相對應之尿
    液檢體對照表在卷可參。足認被告上開自白與事證相符，足
    以採信，被告確有聲請書所載施用第二級毒品罪，洵堪認定
    。被告前因施用毒品案件，經臺灣基隆地方法院以101年度
    毒聲字第159號裁定送觀察、勒戒後，認無繼續施用毒品傾
    向，於102年3月6日執行完畢出監，而由基隆地方檢察署檢
    察官以101年度毒偵字第2247號為不起訴處分確定。嗣雖又
    因施用毒品案件，經法院分別判處罪刑確定，然未曾再因施
    用毒品案件，經裁定觀察、勒戒或附命完成戒癮治療之緩起
    訴處分，有本院被告前案紀錄表在卷可按。被告於前述戒癮
    治療執行完畢釋放3年後之109年9月5日中午12時許，再犯本
    件施用第二級毒品甲基安非他命罪，故原裁定令被告入勒戒
    處所觀察、勒戒，並無違法或不當。
　㈡抗告意旨固以被告經矯正教育後已無毒癮，前往勒戒所，反
    動搖戒毒之決心與成果，基隆監獄指導老師之教誨，對於重
    返社會謀職已有所決心及成果，就此中止實為不妥，另同居
    人育有一女正就讀大學，需由被告分擔家中重擔云云。惟按
    毒品危害防制條例規定觀察、勒戒規定，係一種針對受處分
    人將來之危險所為預防、矯正措施之保安處分，目的係為斷
    絕施用毒品者之身癮及心癮，並屬強制規定，除檢察官審酌
    個案情形，依同法第24條第1項為附命完成戒癮治療之緩起
    訴處分，可排除適用外，凡經檢察官聲請，除檢察官有違法
    或濫用其裁量權之情事外，法院僅得依法裁定令入勒戒處所
    觀察、勒戒，以查其是否仍有施用毒品傾向，並據以斷定幫
    助受處分人徹底戒毒之方法，法院尚無自由斟酌以其他方式
    替代之權。執此，原審詳查後，認被告確有施用第二級毒品
    之行為，裁定應送勒戒處所觀察、勒戒，於法並無不合。又
    本件查無檢察官聲請有何違背法令、認定事實有誤或其他重
    大明顯瑕疵之處，其聲請應屬有據，自無由法院審酌以其他
    方式替代之餘地。被告另以個人及家庭因素為由提起本件抗
    告云云，非屬是否應裁定令被告入觀察、勒戒處所施以觀察
    、勒戒所需考量之因素，已如前述，自不能執為免除觀察、
    勒戒處分之理由，是抗告意旨請求免予觀察、勒戒，云云，
    尚非有據。
四、綜上，被告既有本件施用第二級毒品之行為，自有予以矯治
    並預防其將來繼續施用之必要性，原審依檢察官聲請，裁定
    將被告送勒戒處所觀察、勒戒，經核並無違誤。被告猶執前
    詞提起本件抗告，指摘原裁定不當，為無理由，應予駁回。
據上論斷，依刑事訴訟法第412條，裁定如主文。
中　　華　　民　　國　　110 　年　　5 　　月　　20　　日
                  刑事第十九庭  審判長法　官  曾淑華
                                      法　官  王美玲
                                      法　官  許文章
以上正本證明與原本無異。
不得再抗告。
                                      書記官  陳盈芝
中　　華　　民　　國　　110 　年　　5 　　月　　21　　日